【裁判字號】    99,訴,2558
【裁判日期】    990831
【裁判案由】    毒品危害防制條例
【裁判全文】
臺灣板橋地方法院刑事判決              99年度訴字第2558號
公  訴  人  臺灣板橋地方法院檢察署檢察官
被      告  乙○○
上列被告因違反毒品危害防制條例案件，經檢察官提起公訴（99
年度撤緩毒偵字第9 號），嗣因被告於本院準備程序中就被訴事
實為有罪之陳述，本院告知被告簡式審判程序之旨，並聽取當事
人之意見後，由本院合議庭裁定改由受命法官獨任依簡式審判程
序進行，判決如下：
    主  文
乙○○施用第一級毒品，累犯，處有期徒刑捌月。
    事  實
一、乙○○前於民國87年間，因施用毒品案件，經臺灣新竹地方
    法院以87年度毒聲字第890 號裁定送觀察、勒戒後，認無繼
    續施用毒品傾向，於87年11月19日釋放出所，由臺灣新竹地
    方法院檢察署檢察官以87年度偵字第7572號為不起訴處分確
    定；又於88年間，因施用毒品案件，經本院以88年度毒聲字
    第2664號裁定送觀察、勒戒後，認有繼續施用毒品傾向，經
    本院以88年度毒聲字第3070號裁定令入戒治處所施以強制戒
    治，復經本院以89年度毒聲字第6058號裁定，停止強制戒治
    ，所餘戒治期間，付保護管束，繼本院以89年度毒聲字第28
    36號裁定撤銷其停止戒治，令入戒治處所續以強制戒治，於
    90年1 月16日執行完畢，並經臺灣板橋地方法院檢察署檢察
    官提起公訴，由本院以90年度訴字第450 號判處應執行有期
    徒刑10月確定，再於90年間，因施用毒品案件，經本院以91
    年度訴字第80號判決有期徒刑6 月確定，與前揭有期徒刑10
    月接續執行，於92年9 月30日縮短刑期假釋出監，於同年10
    月13日縮刑期滿執行完畢。再因施用毒品案件，經本院以95
    年度訴字第3609號判處有期徒刑11月，經本院以96年度聲減
    字第2039號裁定減刑為5 月15日確定，於96年9 月13日執行
    完畢（於本案構成累犯）。詎仍未戒除毒癮，復基於施用第
    一級毒品海洛因之犯意，於96年12月10日晚上22時30分許，
    在其臺北縣永和市○○路39巷6 弄8 號3 樓住處，以將海洛
    因摻水置入注射針筒再施打入身體內之方式，施用第一級毒
    品海洛因1 次。嗣於96年12月11日22時許，經警採集尿液檢
    體送驗結果呈嗎啡陽性反應而獲悉上情。
二、案經臺北縣政府警察局永和分局報告臺灣板橋地方法院檢察
    署檢察官偵查起訴。
    理  由
壹、程序方面：
    查本件被告乙○○所犯並非死刑、無期徒刑、最輕本刑為三
    年以上有期徒刑之罪或高等法院管轄第一審案件，而其於準
    備程序進行中，被告先就被訴事實為有罪之陳述，經法官告
    知簡式審判程序之旨，並聽取公訴人及被告之意見後，本院
    認適宜改依簡式審判程序進行，爰依刑事訴訟法第273 條之
    1 第1 項、第284 條之1 規定，由本院合議庭以裁定由受命
    法官獨任進行簡式審判程序，合先敘明。
貳、實體方面：
一、上揭事實，業據被告於本院審理時坦承不諱。又被告為警查
    獲時所採其尿液送驗結果，係呈嗎啡陽性反應，此有臺北縣
    政府警察局永和分局查獲違反毒品危害防制條例案件犯嫌對
    照表（檢體編號：41417 ）、台灣檢驗科技股份有限公司於
    96年12月28日出具之濫用藥物檢驗報告（報告編號為：CH/2
    007/C0833 ）各1 份在卷可稽。又按海洛因經注射或吸入人
    體後，約百分之八十於24小時內自尿中排出，一般而言，尿
    液中能否驗出嗎啡陽性反應與其投與量、投與途徑、採尿時
    間、個人體質及檢測方法之靈敏度有關，國外曾有文獻報導
    注射6 毫克之海洛因鹽酸鹽，其代謝物嗎啡之平均可檢出時
    限約為26小時，業經行政院衛生署藥物食品檢驗局於81年9
    月8 日以藥檢壹字第8114885 號函述綦詳。據上，被告之尿
    液經以氣相層析質譜儀分析法檢驗，既係呈嗎啡陽性反應，
    顯見被告確有於前揭犯罪時間施用第一級毒品海洛因之行為
    甚明，故被告之自白有前揭補強證據可資佐證，堪以採信。
二、按於92年7 月9 日新修正並於93年1 月9 日施行之毒品危害
    防制條例刪除二犯及三犯之規定，一改修法前繁雜之處遇程
    序，僅將施用毒品者簡化區分為初犯、再犯，並認施用毒品
    者係屬病患性犯人，以觀察、勒戒戒除其身癮，並以強制戒
    治去除其心癮。經觀察、勒戒或強制戒治執行完畢釋放後，
    若係五年後再犯該條例第10條施用毒品罪者，與同條例第20
    條第1 項、第2 項關於「初犯」之處理方式相同，檢察官應
    先聲請法院裁定令被告入勒戒處所觀察、勒戒，並視有無繼
    續施用毒品傾向，決定應予釋放、為不起訴之處分，或應聲
    請法院裁定令入勒戒處所強制戒治；若係五年內「再犯」同
    條例第十條施用毒品罪者，依同條例第23條第2 項規定，檢
    察官則應依法追訴。觀諸該條例第20條第3 項之修正理由：
    「觀察、勒戒或強制戒治五年後再犯者，顯見前所實施之觀
    察、勒戒或強制戒治已足以遮斷其施用毒品之癮，為期自新
    及協助其戒除毒癮，對此五年後再犯者，爰明定仍適用初犯
    之規定，先經觀察、勒戒、強制戒治之程序。」及同條例第
    23條第2 項之修正理由：「為配合簡化施用毒品犯之刑事處
    遇程序，並鑑於經觀察、勒戒或強制戒治執行完畢釋放後五
    年內再犯者，其再犯率甚高，原據以實施之觀察、勒戒及強
    制戒治既已無法收其實效，自應施以刑事處遇。」顯然如施
    用毒品者係前經觀察、勒戒或強制戒治等治療程序執行完畢
    五年後，始再施用毒品之「初犯」，因前所執行之觀察、勒
    戒或強制戒治已足收戒除毒癮之效，自應重新執行觀察、勒
    戒或強制戒治等治療程序，並於治療程序執行完畢後，由檢
    察官為不起訴處分，毋庸對之追訴處罰；反之，在「再犯」
    之情形，因其先前所為治療程序顯未能收戒斷毒癮之效，且
    考量施用毒品者之再犯率偏高，乃簡化其刑事處遇程序，而
    逕予追訴處罰，不再施以治療程序。參酌上開立法理由，修
    正毒品危害防制條例就施用毒品者，祇於「初犯」及「五年
    後再犯」二種情形，有其追訴條件之限制，即須於初犯經觀
    察、勒戒或強制戒治釋放後，「五年內均無施用毒品之行為
    」，始能認其前所實施之觀察、勒戒或強制戒治已足遮斷毒
    癮，而得於五年後再犯時，再予適用初犯之規定，重行觀察
    、勒戒等程序。倘五年內已經再犯，被依法追訴處罰，縱其
    第三次（或第三次以上）施用毒品之時間在初犯釋放五年以
    後，即與「五年後再犯」之情形有別，且因已於「五年內再
    犯」，顯見其再犯率甚高，原實施觀察、勒戒或強制戒治，
    已無法收其實效，而無五年戒斷期之存在，自無再經觀察、
    勒戒及強制戒治之必要，應由檢察官逕行起訴，始符新法修
    正之本旨。經查，本案被告前於87年間，因施用毒品案件，
    經臺灣新竹地方法院以87年度毒聲字第890 號裁定送觀察、
    勒戒後，認無繼續施用毒品傾向，於87年11月19日釋放出所
    ，由臺灣新竹地方法院檢察署檢察官以87年度偵字第7572號
    為不起訴處分確定；又於88年間，因施用毒品案件，經本院
    以88年度毒聲字第2664號裁定送觀察、勒戒後，認有繼續施
    用毒品傾向，經本院以88年度毒聲字第3070號裁定令入戒治
    處所施以強制戒治，復經本院以89年度毒聲字第6058號裁定
    ，停止強制戒治，所餘戒治期間，付保護管束，繼本院以89
    年度毒聲字第2836號裁定撤銷其停止戒治，令入戒治處所續
    以強制戒治，於90年1 月16日執行完畢，並經臺灣板橋地方
    法院檢察署檢察官提起公訴，由本院以90年度訴字第450 號
    判處應執行有期徒刑10月確定，再於90年間，因施用毒品案
    件，經本院以91年度訴字第80號判決有期徒刑6 月確定；再
    因施用毒品案件，經本院以95年度訴字第3609號判處有期徒
    刑11月，經本院以96年度聲減字第2039號裁定減刑為5 月15
    日確定，此有臺灣高等法院被告前案紀錄表存卷可考。而被
    告既曾於上開觀察勒戒、強制戒治執行完畢釋放後5 年內，
    已再犯施用毒品案件，並經判刑確定，則本案被告於96年12
    月10日為本件施用第一級毒品之犯行，雖係於前揭觀察勒戒
    後逾5 年之後三犯，惟依上開說明，足認被告經上開觀察勒
    戒之執行後，未足以遮斷其施用毒品之癮，自與前揭條例第
    20條第3 項之規定僅得適用於「再犯」之情形不合（此有最
    高法院95年度台非字第59號判決、95年度第7 次刑事庭會議
    決議可參），故本件公訴人逕向本院提起追訴，於法要無不
    合，附此陳明。綜上，本案事證明確，被告犯行堪以認定，
    應依法論科。
三、查海洛因屬於毒品危害防制條例第2 條第2 項第1 款所規定
    之第一級毒品，核被告所為，係犯毒品危害防制條例第10條
    第1 項之施用第一級毒品罪。被告施用前後持有第一級毒品
    之低度行為，為進而施用之高度行為所吸收，不另論罪。又
    查，被告有如事實欄所述前科，甫於96年9 月13日縮短刑期
    執行完畢，有前科表附卷可稽，被告於5 年內故意再犯有期
    徒刑以上之本罪，應依累犯之規定加重其刑。審酌被告前曾
    犯施用毒品，並經裁定送觀察、勒戒及強制戒治執行完畢，
    竟再為本件施用毒品犯行，且業經臺灣板橋地方法院檢察署
    檢察官於97年4 月20日以97年度毒偵字第1660為緩起訴處分
    後，竟於緩起訴期間內，故意更犯有期徒刑以上之罪（經同
    署檢察官以99年度毒偵字第251 號提起公訴，嗣經本院以99
    年度訴字第1345號判決有期徒刑8 月，於99年7 月1 日確定
    在案），前揭緩起訴處分因而遭同署檢察官以99年度撤緩字
    第140 號撤銷後為本件起訴，此有上開緩起訴處分書及撤銷
    緩起訴處分書各1 份在卷可考，顯見其不思悔改，自制力亦
    顯不佳；惟另考量被告於犯後已坦承犯行，而其施用毒品行
    為於本質上係屬自我戕害行為，反社會性之程度應屬較低，
    及公訴人請求量處有期徒刑8 月等一切情狀，量處如主文所
    示之刑，以資懲儆。
據上論斷，應依刑事訴訟法第273 條之1 第1 項、第299 條第1
項前段，毒品危害防制條例第10條第1 項，刑法第11條前段、第
47條第1 項前段，判決如主文。
本案經檢察官甲○○到庭執行職務。
中    華    民    國    99    年    8     月    31    日
                  刑事第十四庭法  官  林淑婷
以上判決正本證明與原本無異。
如不服本判決，應於送達後十日內，向本院提出上訴書狀，並應
敘述具體理由；其未敘述上訴理由者，應於上訴期間屆滿後二十
日內向本院補提理由書（均須按他造當事人之人數附繕本）「切
勿逕送上級法院」。
                              書記官  莊川億
中    華    民    國    99    年    9     月    1     日
附錄本案論罪科刑法條全文：
毒品危害防制條例第十條
施用第一級毒品者，處六月以上五年以下有期徒刑。
施用第二級毒品者，處三年以下有期徒刑。

司法院資訊處製作；財團法人民間司法改革基金會備份。
